臺灣士林地方法院民事簡易判決
108年度湖簡字第1917號
原      告  鄭進松  
被      告  張秀如  

訴訟代理人  謝康華  
上列當事人間修復漏水等事件，經本院於民國110年12月2日言詞
辯論終結，判決如下：
    主      文
被告應容忍原告於其所有新北市○○區○○○路00巷0號12樓房屋，將
致原告所有新北市○○區○○○路00巷0號11樓房屋天花板之滲漏水修
復。
被告應給付原告新臺幣7萬6,650元，及其中新臺幣2萬元部分自
民國108年9月10日起至清償日止，按週年利率百分之5計算之利
息。
原告其餘之訴駁回。
訴訟費用新臺幣16萬60元由被告負擔二分之一即新臺幣8萬30元
，餘由原告負擔。
本判決第一項，於原告以新臺幣1萬9,000元為被告供擔保後，得
假執行；但被告如以新臺幣5萬6,650元為原告預供擔保後，得免
為假執行。本判決第二項得假執行；但被告如以新臺幣7萬6,650
元為原告預供擔保後，得免為假執行。
原告其餘假執行之聲請駁回。
    事實及理由
一、原告主張：
　㈠伊為門牌號碼新北市○○區○○○路00巷0號11樓房屋（下稱系爭1
    1樓）之所有權人，被告則為同址上方12樓房屋（下稱系爭1
    2樓）之所有權人。伊於民國108年4月21日發現系爭11樓天
    花板有滲漏水情形，經向被告反映卻未獲置理，爰依公寓大
    廈管理條例第6條第1項第2款、同條第3項，以及民法侵權行
    為條規定，起訴請求被告容忍原告派員進入系爭12樓將系爭
    11樓天花板之滲漏水現象修復；並依系爭鑑定報告（
　　詳於下述），請求被告賠償系爭11樓天花板之修繕費新臺幣
    （下同）95,480元、負擔系爭12樓熱水管線之修繕費56,650
    元（以上合計152,130元）等語。
　㈡聲明為：⒈如主文第一項；⒉被告應給付原告152,130元，及自
    起訴狀繕本送達翌日起至清償日止，按週年利率百分之5計
    算之利息。
二、被告則抗辯：關於本件紛爭，不需要浪費鑑定費，當初是因
    原告未經被告同意即任意將其房屋斷水作測試，所以才不願
    修繕。至於原告之請求，應該可以不用賠，以回復原狀的方
    式來處理即可，鑑定報告所寫的修繕費用金額過高，由其自
    行尋覓認識水電工來做維修，所需修繕費用出入會很大等語
    等語。並聲明：原告之訴駁回。
三、法院之判斷：
  ㈠原告主張伊與被告分別為系爭11樓與系爭12樓之所有權人，
    有原告提出之系爭11、12樓建物登記謄本在卷可參，堪以認
    定。
  ㈡關於系爭11樓天花板滲漏狀況及其原因之認定：
    原告主張系爭11樓天花板出現滲漏水狀況，應係系爭12樓管
    線有破漏所致，業據提出照片5 張（見本院卷第12頁）為證
　　。經本院囑託臺灣營建防水技術協進會（下稱系爭協進會）
    為鑑定後，該會製作之鑑定報告書（下稱系爭鑑定報告）鑑
    定分析及結果載明：「第2點、上述11樓天花板若有滲漏水
    情形，其原因為何？是否與同址12樓房屋之管線或設施有關
　　？部分之鑑定分析如下：⑴依據11樓房屋屋主描述，11樓天
    花板之滴漏水頻率為持續性漏水。因此，研判其漏水原因為
    給水管滲漏所致。若為排水管或浴廁地坪滲漏所致，將呈現
    間歇性漏水。⑵經觀察11樓房屋之浴廁天花板內部（含共用
    浴廁及主臥浴廁）為乾燥狀態：且11樓屋主表示其浴廁天花
    板未曾有滲漏水情形。因此，研判其直上方12樓房屋浴廁地
    板防水層並未漏水。⑶以11樓房屋天花板之滲漏水情形及位
    置研判，為冷、熱水給水管及消防灑水管所經路徑。先針對
    11樓房屋之消防灑水管，進行勘驗研判。消防灑水管之架設
    高度位置，是位於11樓房屋樓板平頂下方與木作天花板之間
　　。但11樓房屋經拆除部分木作天花板之後，發現消防灑水管
    上方之平頂有白華及滴水現象，且滴水現象已造成紅色消防
    灑水管表面已有白色污垢。顯然漏水路徑是位於消防灑水管
    上方之混凝上樓板平頂內部。因此，研判11樓房屋天花板之
    滲漏水情形並非消防灑水管滲漏所造成。詳附件㈧照片（37
　　）至照片（38）。⑷再針對12樓房屋之冷、熱水給水管以水
    壓計測試，其結果顯示12樓房屋之熱水給水管已有破損而造
    成滲漏水之情形。因此，可判定12樓房屋之熱水給水管破損
    而造成11樓房屋天花板之滲漏水情形。其原因是與同址12樓
    房屋之管線或設施有關。」等內容（詳如附件，即系爭鑑定
    報告內容九、鑑定分析及結果），堪認系爭11樓天花板滲漏
    水現象，確係系爭12樓上開管線設施破損所致。
  ㈢被告應容忍原告指派修繕人員進入被告之系爭12樓房屋修繕1
    1樓房屋天花板滲漏水情形：
　  按「住戶應遵守下列事項：…二、他住戶因維護、修繕專有
    部分、約定專用部分或設置管線，必須進入或使用其專有部
    分或約定專用部分時，不得拒絕。…」、「住戶違反第一項
    規定，經協調仍不履行時，住戶、管理負責人或管理委員會
    得按其性質請求各該主管機關或訴請法院為必要之處置。」
    公寓大廈管理條例第6條第1項第2款、同條第3項定有明文。
    查，系爭12樓房屋之熱水給水管破損因而造成11樓房屋天花
    板之滲漏水情形，已如前述。又系爭11樓天花板之滲漏水狀
    況，非進入系爭12樓房屋內施做將該樓層之熱水給水管更換
    為明管，並將舊有已滲漏之熱水給水管進行封塞工程，否則
    難以排除系爭11樓房屋之滲漏水情形（參照系爭鑑定報告內
    容九、鑑定分析及結果：第3、⑴點），且被告並未舉證證明
    已自行修繕完竣，則原告依前揭公寓大廈管理條例規定，訴
    請被告容忍其進入系爭12樓，將系爭11樓天花板之滲漏水現
    象修復，即應准許。
　㈣被告應負擔或賠償款項之認定：
　⒈關於修繕系爭12樓之費用負擔部分：
    按，公寓大廈專有部分、約定專用部分之修繕、管理、維護
　　，由各該區分所有權人或約定專用部分之使用人為之，並負
    擔其費用。專有部分之共同壁及樓地板或其內之管線，其維
    修費用由該共同壁雙方或樓地板上下方之區分所有權人共同
    負擔。但修繕費係因可歸責於區分所有權人之事由所致者，
　　由該區分所有權人負擔。公寓大廈管理條例第10條第1項、
　　第12條亦有明定。本件關於系爭11樓天花板滲漏水原因以及
    如何排除修繕之問題，已經上開鑑定報告書詳述明確，既肇
　　因於系爭12樓熱水給水管之問題，當屬系爭12樓應負管理維
    護及修繕之範圍。準此，原告依上述公寓大廈管理條例之規
    定，並以附件（即系爭鑑定報告內容九、鑑定分析及結果：
    第3點，及該報告書附件七，關於系爭房屋修復方法及費用
    詳細表中項次壹）所示修繕方法為據，請求被告負擔系爭12
    樓之修繕費用56,650元，即屬有據。
  ⒉關於系爭11樓受損應賠償金額之認定：
  ⑴按，因故意或過失，不法侵害他人之權利者，負損害賠償責
    任。又，土地上之建築物或其他工作物所致他人權利之損害
　　，由工作物之所有人負賠償責任。負損害賠償責任者，除法
    律另有規定或契約另有訂定外，應回復他方損害發生前之原
    狀。第一項情形，債權人得請求支付回復原狀所必要之費用
　　，以代回復原狀。民法第184條第1項前段、第191條第1項、
　　第213條第1項及第3項分別定有明文。查，系爭12樓之熱水
    給水管破損為造成系爭11樓天花板滲漏水之原因，業經系爭
    鑑定報告於鑑測後予以確認，有如上述。依照上開規定，原
    告自得就其所有系爭11樓因本件滲漏水而受損部分，請求被
    告賠償回復原狀所必要費用之損害。
  ⑵惟按，損害賠償以回復原狀為原則，並非回復為新品。又，
    建物及裝潢等附屬設備有一定之耐用年限，自應扣除合理之
    折舊，以回復原狀所必要之費用定其損害額。查，系爭房屋
    建物自84年3月建造完成迄今已逾26年（對照本院卷第35頁
    之建物登記謄本），又系爭鑑定報告預估系爭11樓之修繕費
    用為95,480元（詳系爭鑑定報告附件七，關於系爭房屋修復
    方法及費用詳細表中項次貳），本院參酌固定資產耐用年數
    表（建物耐用年數為50年、裝潢耐用年數為10年）、固定資
    產折舊率、營利事業所得稅查核準則第95條第6項等規定，
    認上開修繕費用應扣除適當之折舊額，暨綜酌一切情狀後，
　　認系爭11樓因本件滲漏受損，原告得請求被告賠償必要修繕
    費用之損害，以2萬元定之為適當；超過部分，即難准許。
　㈤關於遲延利息之請求部分　
　⒈按，給付有確定期限者，債務人自期限屆滿時起，負遲延責
    任。給付無確定期限者，債務人於債權人得請求給付時，經
    其催告而未為給付者，自受催告時起，負遲延責任，其經債
    權人起訴而送達訴狀，或依督促程式送達支付命令，或為其
    他相類之行為者，與催告有同一之效力。遲延之債務，以支
    付金錢為標的者，債權人得請求依法定利率計算之遲延利息
　　。但約定利率較高者，仍從其約定利率。應付利息之債務，
    其利率未經約定，亦無法律可據者，週年利率為百分之5。
    民法第229條第1項、第2項、第233條第1項、第203條亦分別
    定有明文。
　⒉經核，前述經本院核准之系爭11樓修繕費2萬元部分，性質上
    屬給付無確定期限之債務，是依上開規定，原告請求被告加
    給自起訴狀繕本送得翌日即108年9月10日（回證見本院卷第
    20頁） 起至清償日止，按週年利率百分之5計算之法定遲延
    利息，當屬有據，應予准許。至於原告請求被告負擔之系爭
    12樓修繕工程費用部分，係屬未來支出之款項，自不得請求
    加給法定遲延利息，附此敘明。
四、從而，原告本於公寓大廈管理條例第6條第1項第2款、第12
    條，以及民法侵權行為規定，請求如主文第一項、第二項所
    示部分，為有理由，應予准許。逾此範圍之請求，則無理由
　　，應予駁回。
五、本判決主文第一項命被告應為容忍之行為部分，原告陳明願
    供擔保聲請宣告假執行，爰酌定相當擔保金額准許之。又，
    本判決主文第二項所示部分，應依職權宣告假執行。另均衡
    情依職權酌定相當擔保金額，為被告得免假執行之宣告。
六、本件事證已明，兩造其餘攻擊防禦方法及所提證據，經審酌
    後認與判決結果不生影響，爰不再逐一論述，併此敘明。
七、本件並依職權確定訴訟費用額計16萬60元（含裁判費1,660
    元、鑑定費15萬8,400元），酌定由兩造比例負擔如主文第
    四項。
八、訴訟費用負擔之依據︰民事訴訟法第79條。
中　　華　　民　　國　　110 　年　　12　　月　　16　　日
                  內湖簡易庭法　官　施月燿
以上為正本係照原本作成。
如不服本判決，應於送達後20日內，向本院提出上訴狀並表明上
訴理由，如於本判決宣示後送達前提起上訴者，應於判決送達後
20日內補提上訴理由書（須依對造人數附繕本）。
中　　華　　民　　國　　110 　年　　12　　月　　16　　日
                            書記官  朱鈴玉